【裁判字號】    99,訴,206
【裁判日期】    990629
【裁判案由】    違反槍砲彈藥刀械管制條例
【裁判全文】
臺灣雲林地方法院刑事判決               99年度訴字第206號
公  訴  人  臺灣雲林地方法院檢察署檢察官
被      告  甲○○
指定辯護人  本院公設辯護人許俊雄
上列被告因違反槍砲彈藥刀械管制條例案件，經檢察官提起公訴
（99年度偵字第886 號），本院判決如下：
    主  文
甲○○未經許可，持有空氣槍，累犯，處有期徒刑參年陸月，併
科罰金新臺幣拾萬元，罰金如易服勞役，以新臺幣壹仟元折算壹
日。扣案之空氣槍壹支（槍枝管制編號0000000000號
）沒收。
    事  實
一、甲○○前因違反槍砲彈藥刀械管制條例案件，經本院以97年
    訴字第658 號判處有期徒刑4 月，並於民國97年9 月24日易
    科罰金執行完畢；復因施用毒品案件，分別本院以98年虎簡
    字第119 號判處有期徒刑4 月確定，及以98年虎簡字第94號
    判處有期徒刑3 月確定，並定應執行有期徒刑6 月，於98年
    10月30日易科罰金執行完畢。甲○○明知可發射金屬或子彈
    具有殺傷力之空氣槍，係屬槍砲彈藥刀械管制條例所列管之
    物，非經中央主管機關許可，不得持有之，竟於99年2 月初
    某日起，在雲林縣虎尾鎮○○路278 號3 樓住處，未經許可
    持有具殺傷力之空氣長槍（槍枝管制編號0000000000號）1
    枝。嗣於99年2 月23日16時10分許，經警在上址查獲，並扣
    得上開空氣長槍1 枝、鋼珠3 瓶、彈簧22條等物。
二、案經臺南市警察局第四分局報告臺灣雲林地方法院檢察署檢
    察官偵查起訴。
    理  由
一、關於證據能力部分：
  (一)按被告以外之人於審判外之言詞或書面陳述，除法律有規定
    者外，不得作為證據，刑事訴訟法第159 條第1 項定有明文
    。惟被告以外之人於偵查中向檢察官所為之陳述，除顯有不
    可信之情況者外，得為證據；被告以外之人於審判外之陳述
    ，雖不符刑事訴訟法第159 條之1 至第159 條之4 規定得為
    證據之情形，而經當事人於審判程序同意作為證據，法院審
    酌該言詞陳述或書面陳述作成時之情況，認為適當者，亦得
    為證據，刑事訴訟法第159 條之1 第2 項及第159 條之5 第
    1 項分別定有明定。
  (二)經查，丙○○於偵查中之證述、臺南市警察局第四分局99年
    2 月23日搜索扣押筆錄及扣押物品目錄表、臺南市警察局槍
    枝初步檢視報告表各1 份，雖均屬被告甲○○以外之人於審
    判外之言詞或書面陳述，然經被告與檢察官同意作為證據使
    用，復經本院審酌該言詞或書面陳述作成時之情況，亦無不
    當或有何顯不可信之情形，依上開規定，應認具有證據能力
    ，得作為本件證據使用。
  (三)按刑事訴訟法第208 條第1 項前段規定「法院或檢察官得囑
    託醫院、學校或其他相當之機關、團體為鑑定，並準用第
    203 條至第206 條之1 之規定」，而同法第206 條第1 項規
    定「鑑定之經過及其結果，應命鑑定人以言詞或書面報告。
    」，而符合同法第159 條第1 項所定得作為證據之「法律有
    規定」之情形。另由司法警察官、司法警察依檢察官所概括
    選任之鑑定人或囑託鑑定機關、團體所為之鑑定結果，與檢
    察官選任或囑託為鑑定者，性質上並無差異，同具有證據能
    力，此亦有最高法院96年度臺上字第2860號判決可資參照。
    是內政部警政署刑事警察局99年3 月18日刑鑑字第09900251
    78號鑑定書1 份，揆諸前揭說明，自屬「法律規定」得為證
    據者，具有證據能力，得作為證據使用。
二、訊據被告固坦承於99年2 月初即持有上開空氣長槍，於99年
    2 月23日16時10分許，經警在雲林縣虎尾鎮○○路278 號3
    樓住處查獲，並扣得上開空氣長槍1 枝、鋼珠3 瓶、彈簧22
    條等物，惟矢口否認有何持有具殺傷力空氣長槍之主觀不法
    犯意，並辯稱上開空氣長槍係99年2 月初，與朋友乙○○一
    同至斗六市迪斯耐玩具店購得，老闆丙○○當時有告知該槍
    枝為故障品，其買回來純粹作為收藏及觀賞用，未經試射或
    改造；此外，上開空氣長槍扳機無法作用，於警局內是經過
    員警修理過後才能試射擊發，其確實沒有持有具殺傷力空氣
    槍之故意。經查：
  (一)被告甲○○於99年2 月初某日起，在雲林縣虎尾鎮○○路
    278 號3 樓住處，未經許可持有空氣長槍1 枝（槍枝管制編
    號0000000000號）；嗣於99年2 月23日16時10分許，經警在
    上址查獲，並扣得上開空氣長槍1 枝，有臺南市警察局第四
    分局99年2 月23日搜索扣押筆錄及扣押物品目錄表（警卷第
    2 頁至第5 頁）、臺南市警察局槍枝初步檢視報告表（警卷
    第10頁）、查獲現場照片及扣案之空氣槍照片（警卷第12頁
    ）在卷可稽，復有扣案之空氣長槍1 把、鋼製彈簧22條、鋼
    珠3 瓶可為佐證，復為被告所坦承。而上開扣案空氣長槍1
    支，經送內政部警政署刑事警察局鑑定結果，認為「送鑑空
    氣槍1 枝（槍枝管制編號0000000000號），認係氣體動力式
    槍枝，以外接高壓鋼瓶內氣體為發射動力，經以金屬彈丸測
    試3 次，其中彈丸（直徑6.0 ㎜、重量0.88g ）最大發射速
    度為147 公尺/ 秒，計算其動能為9.5 焦耳，換算其單位面
    積動能為33焦耳/ 平方公分。」等語，亦有內政部警政署刑
    事警察局99年3 月18日刑鑑字第0990025178號鑑定書1 份（
    偵查卷第8 頁至第9 頁）在卷足憑，是上開部分之事實，應
    可認定。
  (二)被告雖辯稱上開扣案之空氣長槍扳機無法作用，係故障品，
    僅是購買作為擺飾與觀賞用云云。
    1.然據證人即執行搜索之偵查佐謝坤宏於99年6 月15日到庭
      具結證稱：當初到被告家中搜索時有持搜索票，戶籍地沒
      有搜索到槍，是被告太太同意後帶同警方前往祖母房子（
      按：即雲林縣虎尾工專路278 號3 樓住處）有搜索到1 把
      空氣長槍。該處大門進去左手邊直接走過去就是客廳，稍
      微右側邊是類似和室的小型的工作間，裡面就放電鑽、空
      氣長槍，工作間沒有門，與客廳沒有間隔，是開放式空間
      ，其當時沒有注意到該處是否有展示櫃。當天只有扣到1
      支空氣長槍，沒有其他槍械，扣到上開空氣長槍時，槍內
      有裝彈簧，回到警局時有請被告親自測試，現場並無對於
      上開空氣長槍進行修理動作，僅有等待另名有做過此種測
      試之同事到場約30分鐘，當時有拿一種測試用的三片鋁板
      請被告自己測試。等到被告親自測試後確定才送鑑識科，
      鑑識科研判確定具有殺傷力，才開始做筆錄等語（本院卷
      第64頁至第66頁背面）。
    2.證人謝坤宏上開證述，明確證稱扣案空氣長槍，是經由被
      告親自以鋁板試射確定才送鑑識科，並無經過事前修理之
      動作，被告也供稱被查獲後親自試射，足見被告當時確實
      能以扣案之空氣長槍試射穿透鋁板，知悉該空氣長槍之操
      作方式，是被告爭執該槍之扳機無法作用，經過警方修理
      等情，顯屬無據。
  (三)被告另辯稱：上開扣案之空氣長槍與朋友乙○○一同至斗六
    市迪斯耐玩具店購得，老闆丙○○當時有告知該槍枝為故障
    品，僅是購買作為擺飾與觀賞用，確實沒有持有具殺傷力空
    氣槍之故意云云。
    1.雖證人乙○○於99年6 月1 日到庭證稱：其與被告是認識
      2 年多的朋友，於99 年 的2 月初借住在被告家中，曾與
      被告一同開車前往斗六火車站前面道路萬泰銀行附近之斗
      六迪斯耐玩具店，以新臺幣（下同）共1 萬餘元購買扣案
      空氣長槍1 支、槍袋與配件，被告當時有問老闆該槍有無
      殺傷力，老闆說沒有，被告才決定購買。購買目的是為擺
      飾、收藏，而擺放於被告工專路家中客廳之展示櫃上，被
      告另有收藏擺放2 把長的、1 把短的玩具槍，在過年時因
      小孩子的緣故，其與被告有將槍枝全部收到一間和室內等
      語（本院卷第40頁背面至第46頁）。
    2.然證人即斗六迪斯耐玩具店老闆丙○○於99年3 月30日之
      檢察官訊問時證述與於99年6 月1 日到庭證稱：其有見過
      被告，但沒有印象販賣空氣槍給被告，其店裡有販賣玩具
      的空氣瓦斯長槍，有類似扣案空氣長槍之外型，但不相同
      ，其如果販賣，一定都是賣合法的，且因為玩具槍沒有附
      槍枝原廠鑑定書，為了保護自己，每支槍都會測試，進店
      前經過測速器或鋁板測試，試射過沒問題才上架買賣等語
      （本院卷第46頁至第49頁）。
    3.證人丙○○已證述，其並無印象有販售扣案空氣長槍予被
      告與證人乙○○，且店內所販售之空氣槍，都是合法的，
      亦無與扣案空氣長槍相同之款式，只有類似樣式而已，足
      見被告所稱係至斗六市迪斯耐玩具店購得，或老闆丙○○
      當時有告知該槍枝故障云云，均無法由證人丙○○所述獲
      得應證。
    4.再者，被告在警詢及偵訊中供述從未提過友人乙○○，於
      審理中卻突然想起，請求到庭作證，已有可疑；又觀諸現
      場照片（警卷第12頁）與上開證人謝坤宏證述，客廳與和
      式工作室間並無間隔，為開放式空間，將空氣長槍任意放
      置，是否可以達到證人乙○○所述，避免孩童誤觸目的，
      亦非無疑；其次，若被告確實另有收藏其他玩具槍枝，證
      人謝坤宏執行搜索時，不可能沒有發現，亦不可能不將所
      有槍枝一併帶回測試之理，是證人乙○○所言是否屬實，
      並非無疑，亦與證人丙○○所述存有歧異，尚難以證人乙○○所證與被告一同前往斗六迪斯耐玩具店向證人丙○○
      等情，作為有利於被告之認定。
  (四)被告前因違反槍砲彈藥刀械管制條例（寄藏具殺傷力之子彈
    ）案件，經本院以97年訴字第658 號判處有期徒刑4 月，當
    知持有具有殺傷力之槍彈，係屬違法，應更為謹慎注意。然
    在被告雲林縣虎尾工專路278 號3 樓家中，除扣得上開具殺
    傷力之空氣槍之外，並無扣得其他玩具槍，卻另外扣得鋼珠
    3 瓶、彈簧22條等物，上開物品均為被告所有，若被告持有
    扣案空氣長槍僅係單純作為觀賞使用，何需大量鋼珠與彈簧
    ？甚至，查扣當時上開空氣槍是擺放於開放式工作臺旁，是
    被告所稱作為擺飾觀賞用、並未試射，確有可疑，難以採信
    。而扣案空氣長槍，為警查扣後係由被告親自試射穿透鋁板
    ，足見被告早已知悉空氣槍之操作與性能，其主觀上應有持
    有具殺傷力空氣槍之故意無疑。
  (五)綜上，被告上開所辯，並無足採，本件事證明確，被告之犯
    行堪認定，應依法論科。
三、論罪科刑：
  (一)可發射金屬或子彈具有殺傷力之空氣槍，係屬槍砲彈藥刀械
    管制條例第4 條第1 項第1 款所列管之物。核被告所為，係
    犯槍砲彈藥刀械管制條例第8 條第4 項之未經許可，持有可
    發射子彈且具殺傷力之空氣槍罪。
  (二)被告有前述犯罪事實欄所記載之前科紀錄，此有臺灣高等法
    院被告前案紀錄表1 份附卷足憑，故被告於受有期徒刑執行
    完畢後，5 年內故意再犯本件有期徒刑以上之罪，依刑法第
    47條第1 項規定，為累犯，應依法加重其刑。
  (三)爰審酌被告有事實欄所載之前科紀錄，有臺灣高等法院被告
    前案紀錄表1 份在卷可憑，其前因槍砲案件經論罪科刑且執
    行完畢，猶不知警惕，再次持有具殺傷力之空氣槍為警查獲
    ，又犯後飾詞狡賴否認犯行，態度不佳，惟念其持有具殺傷
    力之空氣槍，並未持以另犯他罪，對社會治安之危害非鉅等
    犯罪之動機、目的、手段、所生危害等一切情狀，量處如主
    文所示之刑，併諭知罰金如易服勞役之折算標準。
  (四)扣案之空氣長槍1 支（槍枝管制編號：0000000000號）經鑑
    定具有殺傷力，已如前述，為違禁物，應依刑法第38條第1
    項第1 款規定宣告沒收。其餘扣案鋼珠3 瓶、彈簧22條等物
    ，並非違禁物，業經被告於本院審理時表示願意拋棄等語（
    本院卷第67頁），附此敘明。
四、據上論斷，應依刑事訴訟法第299 條第1 項前段，槍砲彈藥
    刀械管制條例第8 條第4 項，刑法第11條前段、第47條第1
    項、第42條第3 項、第38條第1 項第1 款，判決如主文。
本案經檢察官陳詠薇到庭執行職務
中    華    民    國    99    年    6     月    29    日
            刑事第三庭    審判長法  官  林輝煌
                                法  官  張文俊
                                法  官  蕭雅毓
以上正本證明與原本無異。
如不服本判決應於收受判決後10日內向本院提出上訴書狀，並應
敘述具體理由；其未敘述上訴理由者，應於上訴期間屆滿後20日
內向本院補提理由書（均須按他造當事人之人數附繕本）。「切
勿逕送上級法院」。
                                書記官  鍾宜津
中    華    民    國    99    年    6     月    29    日
附錄論罪科刑法條全文：
槍砲彈藥刀械管制條例第8條
未經許可，製造、販賣或運輸鋼筆槍、瓦斯槍、麻醉槍、獵槍、
空氣槍或第 4 條第 1 項第 1 款所定其他可發射金屬或子彈具
有殺傷力之各式槍砲者，處無期徒刑或 5 年以上有期徒刑，併
科新臺幣 1 千萬元以下罰金。
未經許可，轉讓、出租或出借前項所列槍枝者，處 5 年以上有
期徒刑，併科新臺幣 1 千萬元以下罰金。
意圖供自己或他人犯罪之用，而犯前二項之罪者，處無期徒刑或
 7 年以上有期徒刑，併科新臺幣 1 千萬元以下罰金。
未經許可，持有、寄藏或意圖販賣而陳列第 1 項所列槍枝者，
處 3 年以上10 年以下有期徒刑，併科新臺幣 700 萬元以下罰
金。
第 1 項至第 3 項之未遂犯罰之。

司法院資訊處製作；財團法人民間司法改革基金會備份。
